【裁判字號】    98,交聲,128
【裁判日期】    980916
【裁判案由】    違反道路交通管理處罰條例聲明異議
【裁判全文】
臺灣臺東地方法院交通事件裁定        98年度交聲字第128號
異  議  人  甲○○
被異議人    交通部公路總局高雄區監理所臺東監理站
上列異議人即受處分人因違反道路交通管理處罰條例案件，對於
交通部公路總局臺東監理站於民國98年8月24日分別以東監違裁
字第裁81-TA0000000、81-TA0000000、81-TA0000000號裁決處分
，聲明異議，本院裁定如下：
    主  文
異議駁回。
    理  由
一、原處分意旨略以：受處分人即異議人甲○○（下稱受處分人
    ），分別於民國98年1月21日8時1分、14時8分、同年月24日
    12時58分，駕駛其所有車號3583-UB自用一般小客車，經過
    臺九線406.6公里香蘭路段時，行車速度超過規定之最高時
    速未滿20公里，經警逕行開單舉發，原處分機關遂於98年8
    月24日，依違反道路交通管理處罰條例第40條，分別以東監
    違裁字第裁81-TA0000000、81-TA0000000、81-TA0000000號
    裁處罰鍰新臺幣（下同）各2,000元之處分。
二、聲明異議意旨略以：受處分人並未收到本件違反道路交通管
    理事件舉發通知單（下稱舉發通知單），致無法依通知繳交
    罰鍰，乃監理單位不待異議人收受違規通知單，即逕行裁罰
    異議人須繳交各二千元之罰鍰，爰依法聲明異議云云。
三、按汽車駕駛人，行車速度，超過規定之最高時速，或低於規
    定之最低時速，除有第43條第1項第2款情形外，處1200元以
    上2400元以下罰鍰、汽車駕駛人有下列各款所列條款之一者
    ，除依原條款處罰鍰外，並予記點：一、有…第40條…者，
    各記違規點數一點，道路交通管理處罰條例第40條、第63條
    第1項第1款分別定有明文。次按汽車駕駛人之行為有經以科
    學儀器取得證據資料證明其行為違規者，當場不能或不宜攔
    截製單舉發者，得逕行舉發；逕行舉發，應記明車輛牌照號
    碼、車型等可資辨明之資料，以汽車所有人為被通知人製單
    舉發。逕行舉發，應記明車輛牌照號碼、車型等可資辨明之
    資料，以汽車所有人為被通知人製單舉發，同法第7條之2第
    1項第7款、第4項亦有明文。再按違反道路交通管理處罰條
    例之行為人，於接獲違反道路交通管理事件舉發通知單後，
    未依規定自動繳納罰鍰或未依規定到案聽候裁決，亦或不服
    舉發事實，而未於15日內，向處罰機關陳述意見者，處罰機
    關得依違反道路交通管理事件統一裁罰基準及處理細則第44
    條第1項之規定，依該處理細則第2條所定附件之統一裁罰標
    準表，對行為人逕行裁決，道路交通管理處罰條例第9條第1
    項亦有明文。而駕駛人因交通違規事件，經監理站依道路交
    通管理處罰條例裁處罰鍰之裁決書，其性質係屬於處理違反
    「道路交通管理」事件之行政文書，尚未達法院依道路交通
    案件處理辦法第2條第1款所稱之「聲明異議之案件」之交通
    案件之程度，自不適用道路交通管理處罰條例第89條前段所
    指之法院受理「交通事件」準用刑事訴訟法之規定；從而，
    有關裁決書送達之程序，自應依違反道路交通管理事件統一
    裁罰基準及處理細則第5條之規定，即適用行政程序法有關
    文書送達之規定。末按行政程序法第74條第1項規定「送達
    ，不能依前二條規定為之者，得將文書寄存送達地之地方自
    治或警察機關，並作送達通知書兩份，一份黏貼於應受送達
    人住居所、事務所、營業所或其就業處所門首，另一份交由
    鄰居轉交或置於該送達處所信箱或其他適當位置，以為送達
    。」亦即依行政程序法第74條第1項規定所為之寄存送達，
    並未準用民事訴訟法第138條第2項規定，自應於寄存送達當
    日即生送達之效力（臺灣高等法院暨所屬法院97年法律座談
    會刑事類提案第42號研討結果參照）。
四、經查：
（一）受處分人於前揭時、地，駕駛前揭車輛，因「汽車駕駛人
    行車速度，超過規定之最高時速未滿20公里」之違規事實，
    經舉發並裁決等情，為異議人所不爭執，是以受處分人上開
    交通違規之事實，足堪認定。
（二）惟受處分人辯稱：伊因從未收到任何舉發通知單，也未看
    到郵差之通知，指摘原處分機關未審酌該情，所為處分顯有
    錯誤云云。惟按汽車所有人名稱、住址等如有變更，應向公
    路監理機關辦理登記，此觀道路交通安全規則第23條第1項
    之規定甚明。查本件受處分人所有之上開自用小客車登記之
    車籍地址為臺東縣臺東市○○街206巷15弄4號2樓，該址同
    為受處分人之戶籍地址，直至98年8月12日始為戶籍遷徙登
    記，此有其個人基本資料查詢結果、遷徙紀錄資料查詢結果
    在卷足稽，是以本件受處分人違規之舉發通知單，依前開車
    籍地址對受處分人為郵寄送達，於法並無不合。
（三）又上開舉發通知單經查臺東縣警察局於98年2月16日、18
    日、19日以郵局寄送方式，將舉發通知單送達異議人之戶籍
    地即臺東縣臺東市○○街206巷15弄4號2樓，因於上開日期
    皆未會晤本人亦無受領文書之同居人、受雇人或應受送達處
    所接受郵件人員，已於同年月19日將3份舉發通知單寄存於
    該縣市○○路郵局，並作送達通知書二份，一份黏貼於應受
    送達人門首，另一份置於受送達處所信箱或適當位置以為送
    達。有該臺東縣警察局送達證書影本3份在卷可稽，依上開
    說明應於寄存送達當日即98年2月19日即生送達效力，受處
    分人未曾前往領取上開舉發通知單，並不影響前因寄存送達
    而生合法送達之效力。受處分人顯係因可歸責於己之自身因
    素，致未接獲違規舉發通知單，原舉發機關以寄存送達方式
    送達舉發通知單即無不當。
（四）綜上，受處分人之戶籍地既未改變，是受處分人既未按址
    居住，復未陳報變更地址，則原舉發機關依址依法寄存送達
    ，受處分人逾期仍未到案，原舉發機關乃移送予原處分機關
    逕行裁決，核其送達程序均為合法，原處分機關依法裁決，
    並裁處受處分人科處共6,000元之罰鍰之處分並無違誤。受
    處分人仍執前詞聲明異議，為無理由，應予駁回。
五、據上論斷，應依道路交通管理處罰條例第87條第2項，道路
    交通案件處理辦法第19條，裁定如主文。
中    華    民    國    98    年    9     月    16    日
                      交通法庭  法  官  陳義忠
以上正本證明與原本無異。
如不服本裁定，應於裁定送達後5日內向本院提出抗告狀（須附
繕本）。
「切勿逕送上級法院」
                                書記官  王希文
中    華    民    國    98    年    9     月    16    日


司法院資訊處製作；財團法人民間司法改革基金會備份。
